【裁判字號】    90,台上,1331
【裁判日期】    900308
【裁判案由】    誣告等罪
【裁判全文】
最高法院刑事判決                                九十年度台上字第一三三一號
    上  訴  人  台灣高等法院檢察署檢察官
    被      告  甲○○
右上訴人因被告誣告等罪案件，不服台灣高等法院中華民國八十七年十一月十日第二
審判決（八十七年度上訴字第四五八二號，起訴案號：台灣士林地方法院檢察署八十
七年度偵字第三三七二號），提起上訴，本院判決如左：
    主  文
上訴駁回。
    理  由
按刑事訴訟法第三百七十七條規定，上訴於第三審法院，非以判決違背法令為理由，
不得為之。是提起第三審上訴，應以原判決違背法令為理由，係屬法定要件。如果上
訴理由狀並未依據卷內訴訟資料，具體指摘原判決不適用何種法則或如何適用不當，
或所指摘原判決違法情事，顯與法律規定得為第三審上訴理由之違法情形，不相適合
時，均應認其上訴為違背法律上之程式，予以駁回。本件檢察官上訴意旨略稱：被告
指告訴人曾國銘索賄，固係於製作警訊筆錄之警員詢以「請你將今天所發生之事詳述
」後，始道出告訴人索賄一事。惟就彭信謙提問以觀，係要被告就其犯案經過之始末
詳予敘述，被告竟以子虛烏有之事，無端誣指告訴人強索賄款不成，顯已逾越題外而
有故為誣陷控訴告訴人之意，核與狡卸自己罪責無關，自非因公務員之推問而為不利
他人之陳述可比；矧告訴人為此而涉有貪污治罪條例罪嫌，刻由台灣士林地方法院檢
察署偵查中，其因依法執行公務而受此污衊，不獨其個人名譽受損，尚且其服務之機
關亦同受傷害。尤以公務員索賄，係犯貪污治罪條例之重罪，該條例就該誣告之人另
有加重其刑之規定，以其情節嚴重故耳。似被告類此犯行，如不嚴予論究，其受戕害
者豈止個人而已，尚且損及公權力之執行機關。原審就被告誣告部分維持第一審無罪
之判決，非無判決不適用法則之違法云云。
惟查：證據之取捨、事實之認定，乃事實審法院職權行使之範圍，茍其證據之取捨及
事實之認定，不違背經驗法則與論理法則，即不容任意指摘為違法。原判決就公訴人
起訴以被告在台北市政府警察局北投分局光明派出所製作筆錄時，指稱告訴人向其索
賄新台幣五萬元而涉犯誣告部分，已詳其無從為被告有罪確信而不另為無罪諭知之
理由。經核所為論斷，均與卷內資料相符，從形式上觀察，並無認定事實不依證據或
有何採證違背經驗法則、論理法則等違法情形存在。而刑法第一百六十九條第一項誣
告罪之成立，須有使人受刑事或懲戒處分之意思，並進而向該管公務員申告為其要件
。如無使人受刑事或懲戒處分之意思，或並非申告，而僅於公務員之推問而為不利他
人之陳述，縱其陳述涉於虛偽，因其目的僅在脫卸自己罪責，即難謂與上開要件相合
。原判決已說明被告在其所涉妨害公務等案之警訊及偵查中，均係在警員或檢察官之
質問下，始為不利於告訴人之陳述，其並未主動請求該管公務員偵辦告訴人索賄之事
，因認被告主觀上應無使告訴人受刑事或懲戒處分之意思，自不成立誣告罪，要無判
決不適用法則之可言。上訴意旨，徒就原判決已說明之事項，任意指摘為違法，且為
事實之爭執，顯與法律規定得為第三審上訴理由之違法情形，不相適合。又卷內並無
告訴人因被告上開不實陳述而涉犯貪污治罪條例罪嫌之相關資料，上訴意旨指稱因被
告誣陷告訴人索賄不成，致告訴人刻由台灣士林地方法院檢察署偵查中云云，即非依
據卷證資料執為指摘，自不得據為上訴第三審之適法理由。其上訴違背法律上之程式
，應予駁回。又刑事訴訟法第三百七十六條所列各罪之案件，經第二審判決者，不得
上訴於第三審法院，法有明文。被告所犯妨害公務等罪部分，原審認係犯刑法第一百
三十五條第二項、第一百四十條第一項之罪，核屬刑事訴訟法第三百七十六條第一款
之案件。檢察官對重罪之誣告部分所提起之第三審上訴，既屬不合法而應從程序上予
以駁回，則其與原審均認有牽連關係之其餘輕罪部分，亦無從併予實體上審判，檢察
官就此部分竟復提起上訴，顯為法律所不准許，應予駁回。
據上論結，應依刑事訴訟法第三百九十五條前段，判決如主文。
中      華      民      國     九十     年      三      月      八      日
                              最高法院刑事第十一庭
                                  審判長法官  陳  炳  煌
                                        法官  陳  正  庸
                                        法官  楊  商  江
                                        法官  陳  世  雄
                                        法官  徐  文  亮
      右正本證明與原本無異
                                              書  記  官
中      華      民      國     九十     年      三      月     十四     日


司法院資訊處製作；財團法人民間司法改革基金會備份。
